---
title: "Tarea 1"
author: "Equipo 15"
date: "3/9/2021"
output:
  pdf_document: default
  html_document:
    df_print: paged
---

```{r setup, include=FALSE}
knitr::opts_chunk$set(echo = TRUE)
```

### 1. Lea el archivo

Cargamos el archivo con su dirección relativa. Es decir, primero nos situamos en la carpeta en donde tenemos el *.csv* con *\>setwd("absolute_dir_path")*

```{r 1}
data <- read.csv('BASE.csv')
head(data)
```

### 2. Para cada una de las variables categóricas Tipo_de_inmueble, Operacion, Provincia, realice una tabla que cuente cuánto se repite cada categoría (ver función table) y lleve a cabo una gráfica de barras de conteo (ver función barplot).

Con la función *table(...)* realizamos una tabla para el conteo de las categorías.

```{r}
table(data$Tipo_de_Inmueble)
table(data$Operacion)
table(data$Provincia)
```

*Con la función barplot(...)* generamos las gráficas de cada tabla mostrada.

```{r, fig.height=3}
barplot(
  table(data$Tipo_de_Inmueble), 
  main="Tipo_de_Inmueble", 
  col=c("yellow", "magenta"))
```

```{r 2.2, fig.height=3}
barplot(
  table(data$Operacion), 
  main="Operación", 
  col=c("red1","limegreen"))
```

```{r 2.3, fig.height=3}
barplot(
  table(data$Provincia),
  main="Provincia",
  col=c("darkorange1","yellowgreen","mediumvioletred","deepskyblue1"))
```

### 3. Investigue cómo hacer una gráfica de pie o pastel en R para describir la variable Provincia y grafiquela en R

Grafiquemos la variable Provincia en una grafica de pastel.

```{r, fig.height=4}
pie(table(data$Provincia),col=c("darkturquoise","gold1","olivedrab2","plum1"))

text(0.40,0.23,"27.019%",cex=1.1)
text(-0.40,0.20,"27.81%",cex=1.1)
text(0.40,-0.23,"24.23%",cex=1.1)
text(-0.27,-0.40,"20.92%",cex=1.1)
```

### 4. Para las variables numèricas Superficie y Precio de Venta calcule las medidas de tendencia central Media, Mediana y los percentiles 10%, 25%, 50%, 75%, 90%.

Calculamos la mediana, la media y los percentiles para Superficie.

```{r}
median(data$Superficie)

mean(data$Superficie)

quantile(data$Superficie,0.10)
quantile(data$Superficie,0.25)
quantile(data$Superficie,0.50)
quantile(data$Superficie,0.75)
quantile(data$Superficie,0.90)
```

Ahora, calculamos las Medidas de Tendencia Central para Precio de Venta.

En este caso, notamos que los datos que tenemos para esta tabla son de typo *character*, lo que nos imposibilita el cálculo. Por lo que debemos convertir a tipo *numeric*.

Primero, substraemos las comas de los valores y remplazamos los valores en la tabla:

```{r}
data$Precio_Venta <- sub(",","", 
                         sub(",","", 
                             data$Precio_Venta,
                             fixed=TRUE), 
                         fixed=TRUE)
```

Luego, convertimos:

```{r}
data$Precio_Venta  <- as.numeric(data$Precio_Venta)
```

Finalmente, calculamos las medidas (nota: usamos la función *options(...)* para poder imprimir los números decimales de nuestros resultados. Extrañamente, para este caso, los decimales no aparecían):

```{r}
options(digits=12)
mean(data$Precio_Venta)
median(data$Precio_Venta)

quantile(data$Precio_Venta, 0.10)
quantile(data$Precio_Venta, 0.25)
quantile(data$Precio_Venta, 0.50)
quantile(data$Precio_Venta, 0.75)
quantile(data$Precio_Venta, 0.90)
```

### 5. Para las variables numéricas Superficie y Precio de Venta calcule las medidas de dispersión Varianza muestral, Desviación estándar, RIC (Rango intercuartílico).

Calculamos las medidas de Varianza, Desviación Estándar y el Rango Intercuartílico de la variable Superficie:

```{r}
var(data$Superficie)
sd(data$Superficie)
quantile(data$Superficie, 0.75) - quantile(data$Superficie, 0.25)
```

Ahora, calculamos las medidas para la variable Precio de Venta:

```{r}
var(data$Precio_Venta)
sd(data$Precio_Venta)
quantile(data$Precio_Venta, 0.75) - quantile(data$Precio_Venta, 0.25)
```

### 6. Para las variables numéricas Superficie y Precio de Venta investigue cómo calcular el coeficiente de asimetría y mencione si los datos son simétricos o asimétricos (si son asimétricos son sesgados a la izquierda o a la derecha).

Como vimos en clase, el Coeficiente de Asimetría (skewness) nos habla sobre la asimetría de los datos. Para calcular dicho valor, hacemos uso de la librería *moment*s. Así, primero la instalamos y la cargamos a memoria:

```{r}
install.packages("moments")
library(moments)
```

Calculando los coeficientes para la variable Superficie y para la variable Precio de Venta, respectivamente, obtenemos:

```{r}
skewness(data$Superficie)
skewness(data$Precio_Venta)
```

Notamos que el coeficiente de la columa Superficie es **negativo** siendo así que dicha variable está **sesgada a la derecha**. Mientras que el coeficiente de la columna Precio de Venta es **positivo**, diciendo que esta variable está **sesgada a la izquierda**.

Naturalmente podemos afirmar que los datos son **asimétricos**.

### 7. Para las variables numéricas Superficie y Precio de Venta investigue cómo calcular el coeficiente de curtosis y mencione si los datos son mesocráticos, platicurticos o leptocurticos.

Usando la misma librería que en el ejercicio anterior, calculamos el coeficiente de curtosis (kurtosis) de ambas variables, obteniendo:

```{r}
kurtosis(data$Superficie)
kurtosis(data$Precio_Venta)
```

Con la información anterior, podemos decir que los datos de la variable de Superficie son **platicurtica** (porque el **coeficiente es negativo**), mientras que los datos correspondientes a la columna de Precio de Venta son **leptocurtica** (porque) el **coeficiente es positivo**).
